【裁判字號】    97,消債更,912
【裁判日期】    971225
【裁判案由】    更生事件
【裁判全文】
臺灣臺北地方法院民事裁定           97年度消債更字第912號
聲  請  人
即  債務人  甲○○原名陳麗芬.
代  理  人  林帥孝律師
上列當事人因消費者債務清理事件聲請更生，本院裁定如下：
    主  文
更生之聲請駁回。
聲請費用由聲請人負擔。
    理  由
一、按更生之聲請有下列情形之一者，應駁回之：一、債務人曾
    依本條例或破產法之規定而受刑之宣告；二、債務人曾經法
    院認可和解、更生或調協，因可歸責於己之事由，致未履行
    其條件；三、債務人經法院通知，無正當理由而不到場，或
    到場而不為真實之陳述，或拒絕提出關係文件或為財產變動
    狀況之報告，消費者債務清理條例（下稱本條例）第46條定
    有明文。聲請更生或清算不合程式或不備其他要件者，法院
    應以裁定駁回之，但其情形可以補正者，法院應定期間先命
    補正，復為同條例第8 條所明定。債務人於法院裁准消費者
    債務清理程序開啟前，基於謀求自身經濟生活更生之目的，
    當以積極誠實之態度，配合法院進行各項程序。法院雖依本
    條例第10條之規定，有依職權調查必要之事實及證據之責，
    然基於債務人對自身財務、信用、工作之狀況，本應知之最
    詳之理，且按同條例第44條、第82條及第46條第3 款之意旨
    ，苟債務人怠於配合法院調查，或有不實陳述之情形，法院
    亦得駁回債務人之聲請，顯見本條例藉由課予債務人協力義
    務之方式，以示其確有債務清理之誠意。
二、本件聲請人向本院聲請更生，乃一方面主張其在本條例施行
    前，曾依照中華民國銀行公會會員辦理消費金融案件無擔保
    債務協商機制與金融機構成立協商，然因聲請人於民國95年
    離婚，復又離開原工作環境，從事之新工作係業務性，收入
    無法穩定，且聲請人獨自在外租屋棲身，有其必須之日常生
    活支出，聲請人每月還款金額已超逾收入，實有不可歸責於
    己致履行顯有重大困難之事由，故向本院聲請更生；他方面
    又主張，聲請人確有還款之誠意，曾於97年4 月21日向最大
    債權銀行再次申請協商，該行收件後仍未開始協商，遂依本
    條例第153 條之規定，逕為更生之聲請。復無擔保或無優先
    權之債務總額未逾新臺幣（下同）1200萬元，且未經法院裁
    定開始清算程序或宣告破產云云。惟查：本院於審查債務人
    97年10月1 日之更生聲請狀及所附資料，因發現有待釐清之
    處，遂於97年10月14日以裁定命聲請人補正關於8 項待查之
    處，該裁定已於97年10月22日合法送達於聲請人，有本院送
    達證書在卷可稽。聲請人雖於97年11月6 日具狀向本院陳報
    ，並補具相關文件在案。然審酌其補正之資料內，關於「何
    以有租用房屋之必要？並說明租屋狀態？」之部分，聲請人
    僅提出租賃契約影本乙份，而無其他具體說明租屋之必要，
    已有未洽。又，關於本院命其說明「協商成立後，有何不歸
    責於己致履行顯有重大困難之原因事實？並提出相關證據」
    之部分，聲請人除外未提出任何證據外，更未獲其相關回應
    及說明，是否具更生之誠意，亦不無疑問。再者，本院為進
    一步調查聲請人每月收入狀況，於繳付原協商金額款項後，
    是否已「入不敷出」，確為無還款能力；且為瞭解聲請人協
    商履行還款情形，是否有他人協助還款情形，而命聲請人其
    說明薪資結構、不能履行情事，並提出薪資明細、曾依協商
    條件按期還款之交易明細及其他相關證據陳報到院。然而，
    聲請人於97年11月6 日所補正之文件，均無一涉及個人薪資
    及還款情形，更無任何說明以助本院瞭解聲請人本身財務狀
    況，致無法判斷聲請人之收支確否構成「入不敷出」，而無
    法履行協商方案之情事，且有隱匿個人財務狀況之可疑，難
    謂就事案之解明上已善盡協力義務。從而，本院除認聲請人
    應無不可歸責致履行顯有重大困難之事由發生外，基於聲請
    人對己身清償能力及財務狀況應知甚詳之理，在本院命就「
    不可歸責致履行顯有重大困難之原因」及「財務狀況」據實
    報告之前提下，仍為如此陳明，難謂無本條例第46條第3 款
    規定之違反。至於，聲請人所述協商不成立之情形，則與本
    條例第151 條第3 項、第153 條之情形不合，同屬無據，併
    予說明。
三、依首揭條文意旨，應認聲請人更生之聲請無理由，應予駁回
    ，爰依法裁定如主文。
中    華    民    國    97    年    12    月    25    日
              民事第四庭    法      官  趙子榮
上為正本係照原本作成
如不服本裁定，應於裁定送達後10日內，以書狀向本院提出抗告
，並繳納抗告費新臺幣1千元
中    華    民    國    97    年    12    月    25    日
                            書  記  官  謝榕芝


司法院資訊處製作；財團法人民間司法改革基金會備份。
